【裁判字號】    97,交聲,390
【裁判日期】    971225
【裁判案由】    違反道路交通管理處罰條例聲明異議
【裁判全文】
臺灣基隆地方法院交通事件裁定         97年度交聲字第390號
移送機關即
原處分機關  交通部公路總局臺北區監理所基隆監理站
異  議  人
即受處分人  乙○○
上列受處分人因違反道路交通管理處罰條例案件，對於交通部公
路總局臺北區監理所基隆監理站中華民國97年10月21日所為之處
分（原處分案號：基監字第裁42-RB0000000號），聲明異議，本
院裁定如下：
    主  文
原處分撤銷。
乙○○不罰。
    理  由
一、原處分意旨略以：異議人即受處分人（下稱異議人）乙○○
    未領有執業登記證，不得執業，且其前已有1 次無執業登記
    證而為執業之違規記錄，仍於民國97年8 月25日14時30分許
    ，在基隆市○○路20號前，未領有執業登記證而駕駛車牌號
    碼376─MP 號營業小客車執業，經基隆市警察局第一分局忠
    二路派出所員警掣單舉發，因而依道路交通管理處罰條例第
    36條第2項、第67條第3項（原處分書漏載第67條第3 項）之
    規定，裁處異議人吊銷駕駛執照，一年內禁考。
二、異議意旨略以：異議人係以駕駛大客車載學生為業，非以駕
    駛計程車為業，當日係因兒子腰部受傷，且己身無自小客車
    ，故向友人甲○○借用計程車搭載太太及2個兒子至醫院就
    診，嗣在路邊等候兒子就診時即遭員警開單舉發，異議人駕
    駛大客車載學生所得之微薄薪資已不足家用，若駕照遭吊銷
    ，即面臨失業，生活將無以為計，爰為此提起異議等語。
三、按交通法庭認為聲明異議有理由或聲明異議雖無理由而原處
    分不當或違法者，應以裁定將原處分經聲明異議部分撤銷，
    並自為裁定，道路交通案件處理辦法第20條定有明文。次按
    犯罪事實應依證據認定之，無證據不得認定犯罪事實，刑事
    訴訟法第154條第2項定有明文；而認定犯罪事實所憑之證據
    ，雖不以直接證據為限，間接證據亦包括在內，然而無論直
    接證據或間接證據，其為訴訟上之證明，須於通常一般之人
    均不致有所懷疑，而得確信其為真實之程度者，始得據為有
    罪之認定，倘其證明尚未達此一程度，而有合理之懷疑存在
    ，無從使事實審法院得為有罪之確信時，法院即應為諭知被
    告無罪之判決，有最高法院76年度臺上字第4986號著有判例
    可資參照。從而，法院於審理行為人違反道路交通管理處罰
    條例案件，當踐行完畢調查證據之程序後，為事實之認定時
    如就原處分機關所認定之行為人違規之事實仍有合理之訴訟
    上懷疑，而無法百分之百確信行為人確有該當於道路交通管
    理處罰條例各該處罰條文之構成要件事實時，此際即應依訴
    訟上之待證事實「倘有懷疑，則從被告之利益作解釋」之證
    據法則，作對受處分人有利之認定。再按計程車駕駛人，未
    向警察機關辦理執業登記，領取執業登記證，即行執業者，
    處新臺幣1,500元以上3,600元以下罰鍰；計程車駕駛人，不
    依規定辦理執業登記，經依前項處罰仍不辦理者，吊銷其駕
    駛執照，道路交通管理處罰條例第36條第1項、第2項定有明
    文，依該條文第1項之文義解釋，計程車駕駛人雖未領取執
    業登記證，仍需有「執業」之行為事實，方得予以處罰。至
    於同條第2項雖未規定經前項處罰後，需再有駕駛計程車執
    業之行為事實，始得吊銷駕駛執照，惟依該兩項前後文處罰
    效果觀之及立法意旨，第2項顯係屬「二次違反」之處罰條
    文，故基於同條第1項之相同解釋，第2項處罰之前提除經第
    1 項處罰後未辦理執業登記外，仍需有再駕駛計程車執業之
    行為，始足當之。
四、訊據異議人固坦承其前曾因未領取執業登記證即行執業而遭
    警舉發，復未辦理執業登記，仍於前揭時、地駕駛前揭營業
    小客等情不諱，惟堅詞否認有上述違反道路交通管理處罰條
    例規定之行為，並以前揭情詞置辯。經查：
  (一)異議人所辯遭舉發違規當日係向友人甲○○臨時借用上開營
    業小客車搭載太太及兒子前往醫院就診，並非駕駛該營業小
    客車執業等情，業據證人甲○○於本院訊問時具結證稱：車
    牌號碼376─MP號營業小客車是伊所有，伊並未將該車借與
    異議人執業，係有一天（時間不記得）異議人稱他小孩生病
    ，要求伊載他及小孩至基隆火車站附近醫院就醫，因為伊當
    天很累，就將車借給異議人載小孩去看醫生，伊看完醫生後
    就將車返還等語明確（見本院97年12月11日訊問筆錄），並
    有異議人提出其兒子於97年8月25日就診之健保收據在卷可
    稽，顯見異議人前揭所辯非虛。又證人即舉發員警謝李斌於
    本院訊問時證述：當時異議人所駕駛之營業自小客車係違規
    停放在忠一路20號前（距異議人所稱就醫之孝三路105號約
    20至30公尺），異議人看到警車就準備倒車離去，伊便上前
    攔查，發現異議人執業登記證已廢止遂依規定告發，當時異
    議人車上並無乘客，車表也沒有在跳；異議人被舉發時有稱
    他沒有在營業，是在等人，並表示是載小孩至醫院看病，車
    係向別人借的，伊盤查時沒有看到他兒子在車上，後來有看
    到他兒子從仁祥醫院的騎樓方向走過來等語（見本院97年11
    月27日訊問筆錄），亦核與異議人所述者大致相符，且依證
    人所述，並無積極事證可證明異議人斯時有因招攬乘客而在
    街上行駛或其他類似等候乘客搭乘、收費載客之行為。再者
    ，異議人係自95 年3月10日起任職於一山遊覽車客運有限公
    司，以駕駛大客車為業，復有異議人所提之駕駛執照及員工
    職務證明書1紙在卷可稽，是由上述事證，堪認異議人所辯
    其非以駕駛計程車為業，為警舉發時係臨時向友人借車搭載
    兒子就醫，並未執業等語，應可採信。此外，本院復無其他
    證據足以證明異議人有駕駛營業小客車「執業」之行為，自
    難認異議人有違反道路交通管理處罰條例第36條第1項之規
    定，且屬再次違反，而應受同條第2項之處罰。
  (二)綜上所述，異議人既無「攬客」、「收費載客」之行為，復
    無其他證據足以證明異議人有駕駛營業小客車「執業」之違
    規行為。從而，原處分機關認異議人有上開違規行為，且前
    經道路交通管理處罰條例第36條第1項之處罰仍不辦理，而
    依同條第2項之規定，裁處異議人吊銷駕駛執照，一年內禁
    考之處分，即難認允當，自應由本院予以撤銷，並自為異議
    人不罰之諭知。
五、據上論斷，應依道路交通案件處理辦法第20條，裁定如主文
    。
中    華    民    國    97    年    12    月    25    日
                  交通法庭法  官  王美婷
以上正本證明原本無異。
對於本件裁定如有不服，應於送達後5日內， 向本院提出抗告書
狀，敘述抗告之理由，抗告於臺灣高等法院。
中    華    民    國    97    年    12    月    25    日
                          書記官  明祖斌


司法院資訊處製作；財團法人民間司法改革基金會備份。
